臺灣高等法院臺中分院刑事判決
110年度上訴字第1997號

上  訴  人  
即  被  告  王建弘



上列上訴人因加重詐欺案件，不服臺灣臺中地方法院110年度易
字第1418號中華民國110年9月28日第一審判決（起訴案號：臺灣
臺中地方檢察署110年度偵字第8225號、110年度偵字第13883號
），提起上訴，本院判決如下：
    主  文
原判決關於附表編號2至4部分及就附表編號1、3、4所定應執行
刑部分，均撤銷。
乙○○犯如附表編號2至4所示之罪，均累犯，各處如附表編號2至4
「主文」欄所示之刑。
其餘上訴駁回。
上述撤銷改判之附表編號3、4部分及上訴駁回之附表編號1部分
，應執行有期徒刑拾月，如易科罰金，以新臺幣壹仟元折算壹日
。
    事  實
一、乙○○明知其無進行下述交易之真意，竟意圖為自己不法之
    所有，就㈠、㈢、㈣部分基於詐欺取財之犯意、就㈡部分基於以
    網際網路對公眾散布而詐欺取財之犯意，分別為下列行為：
  ㈠於民國109年7月底至址設臺中市○○區○○路00號○○○○，向藥師
    戊○○佯稱：認識0000有限公司（下稱○○○○）之總經理，可以
    幫忙代購口罩云云，致戊○○陷於錯誤，而向乙○○訂購1箱口
    罩，並當場給付現金8000元給乙○○（起訴書漏載此筆款項，
    詳下述）。戊○○誤信乙○○上開其有管道能購得口罩之說詞，
    遂於109年8月初向乙○○表示欲多買幾箱口罩等語，乙○○又誆
    稱可提供25箱口罩云云，致戊○○陷於錯誤，於同年8月12日
    在○○○○給付現金19萬2000元給乙○○；而乙○○見戊○○未起疑心
    ，復於同年8月13日至○○○○向戊○○聲稱：可再提供4箱口罩云
    云，致戊○○陷於錯誤，即給付現金3萬2000元給乙○○（戊○○
    共計支付23萬2000元給乙○○，嗣後乙○○委由其母返還23萬20
    00元現金給戊○○）。
  ㈡於110年1月6日前某時，在不詳地點上網連結網際網路至臉書
    網頁，以臉書帳號「王弘」，在交易鋼材之臉書社團刊登販
    售H 型鋼材之虛偽訊息，以此方式透過網際網路向瀏覽網頁
    之公眾散布不實交易資訊，適○○（起訴書記載「得」應屬有
    誤，爰更正之）鋼鐵有限公司（下稱○○公司）負責人何自柔
    瀏覽前開販售訊息後，即指示○○公司工務部外勤人員丙○○與
    乙○○洽談交易事宜，丙○○遂透過臉書之Messenger即時通訊
    功能與乙○○聯繫，乙○○對丙○○佯稱：願意以每公斤18元販售
    20支H型鋼材，總價金11萬8000元，但須先給付1萬8800元訂
    金云云，丙○○向何自柔報告上開交談內容後，致何自柔陷於
    錯誤，而依乙○○之指示，由該公司會計人員於該日下午自○○
    公司名下合作金庫商業銀行帳戶轉帳1萬8800元，至乙○○名
    下中華郵政股份有限公司大甲郵局帳號00000000000000號帳
    戶（下稱大甲郵局帳戶）內（嗣後乙○○委由其母返還1萬800
    0元現金給○○公司之負責人何自柔）。
  ㈢乙○○於109年10月間向○○○借款共12萬5000元，為償還其所積
    欠之債務，在瀏覽己○○在臉書社團「二手中古貨櫃」所張貼
    欲購買貨櫃之留言後，即於110年1月13日以臉書帳號「王弘
    」與己○○聯繫，並透過臉書之Messenger 即時通訊功能對其
    佯稱：願意以3萬元販售貨櫃1個，但須先給付1萬元訂金云
    云，致己○○陷於錯誤，而依乙○○之指示，於該日下午5時19
    分許匯款1萬元至不知情之○○○（所涉詐欺取財罪嫌，另經檢
    察官為不起訴處分確定）名下台灣土地銀行帳號00000000**
    **號帳戶（帳號詳卷，下稱土銀帳戶）內（嗣後乙○○委由其
    母返還1萬元現金給己○○）。
  ㈣乙○○為償還上述積欠○○○之債務，在瀏覽甲○○在臉書社團「小
    怪手聯盟專區」所張貼欲購買小怪手之留言後，即於110年1
    月15日以臉書帳號「王弘」與甲○○聯繫，並透過臉書之Mess
    enger即時通訊功能、通訊軟體Line對其佯稱：願意以10萬
    元出售二手小怪手1台，但須先給付訂金云云，致甲○○陷於
    錯誤，而依乙○○之指示，分別於該日中午12時31分許匯款3
    萬元、於同月16日上午11時29分許轉帳2萬元（起訴書記載
    「於110年1月15日匯款2萬元」應屬有誤，爰更正之）至不
    知情之○○○名下土銀帳戶內（嗣後乙○○委由其母返還5萬元現
    金給甲○○）。
  ㈤嗣戊○○、○○公司、己○○、甲○○於付款後均遲未收到貨物，而
    驚覺受騙並訴警究辦，始悉上情。
二、案經戊○○、○○公司訴由臺中市政府警察局大甲分局，及己○○
    、甲○○訴由臺中市政府警察局清水分局報告臺灣臺中地方檢
    察署檢察官偵查起訴。
    理  由
一、認定犯罪事實所憑之證據及理由
    訊據上訴人即被告乙○○（下稱被告）就其與告訴人戊○○、○○
    公司、己○○、甲○○（以下就其4人之姓名合稱戊○○等4人）商
    談前開買賣事宜，並收取戊○○等4人給付之款項乙情坦認在
    案，且就其對戊○○詐欺取財之犯罪事實亦坦承不諱，惟矢口
    否認有何對○○公司以網際網路對公眾散布而詐欺取財、對己○○、甲○○詐欺取財等犯行，辯稱：我事實上有H 型鋼材、貨
    櫃、二手小怪手這些東西，過年期間因為貨運的關係遲到，
    ○○公司、己○○、甲○○說不要交易了，叫我直接退款給他們，
    後來因為退款遲延，他們才告我詐欺云云。惟查：
  ㈠犯罪事實欄一㈠部分
    被告所涉此部分詐欺取財之犯罪事實，業據被告於警詢、偵
    訊、原審及本院準備程序、審理中坦承不諱（偵13883卷第3
    9至46頁，原審卷第55至64、149至196頁，本院卷第82、162
    頁），核與證人即告訴人戊○○於警詢、偵訊中所為證述大致
    相符（偵13883卷第63至67、125至132頁），並有指認犯罪
    嫌疑人紀錄表、犯罪嫌疑人指認表、指認照片真實姓名對照
    表、○○○○付款單據、收據等附卷為憑（偵13883卷第69至75
    、77、121頁），足認被告此部分之自白與事實相符，洵堪
    採為論罪科刑之依據。
　㈡犯罪事實欄一㈡至㈣部分：　
　⒈被告與證人即○○公司工務部外勤人員丙○○、證人即告訴人 己○○、甲○○洽談犯罪事實欄一㈡至㈣所載買賣事宜，並允諾依議
    定之交易內容出貨，○○公司、己○○、甲○○即各自給付如犯罪
    事實欄一㈡至㈣所示款項予被告，然被告收到該等款項後，並
    未依約交付貨物給○○公司、己○○、甲○○等情，業據被告於警
    詢、偵訊、原審準備程序、審理中供承在卷（偵8225卷第49
    至51、53至56、169至176頁，偵13883卷第39至46頁，原審
    卷第55至64、149至196頁），核與證人己○○、甲○○、丙○○於
    警詢、偵訊、原審審理時所為證述大致相符（偵8225卷第57
    至59、63至65頁，偵13883卷第79至81、125至132頁，原審
    卷第149至196頁），並有土銀帳戶開戶基本資料及交易明細
    、臉書帳號「王弘」網頁之截圖、被告與己○○之Messenger
    對話訊息截圖、中國信託銀行交易明細、己○○名下元大銀行
    金融卡影印資料、甲○○在臉書社團「小怪手聯盟專區」之留
    言截圖、被告與甲○○之Messenger及Line對話訊息截圖、甲○○名下關山郵局帳戶存摺封面及內頁明細影本、郵政跨行匯
    款申請書、郵政自動櫃員機交易明細表、被告與丙○○之Mess
    enger對話訊息截圖（含被告名下大甲郵局帳戶封面影本、○○公司名下合作金庫商業銀行帳戶封面及交易明細影本）等
    附卷為憑（偵8225卷第67至69、81、85至93、95、97、99至
    109、111、113、115頁，偵13883卷第91至112頁）；而被告
    於109年10月間向證人○○○分別借款5萬元、5萬元、2萬5000
    元，共計12萬5000元一節，亦經被告於偵訊時陳明在卷（偵
    8225卷第169至176頁），核與證人○○○於警詢、偵訊中所為
    證述大致相符（偵8225卷第43至45頁反面、第46至47、163
    至166頁），此部分事實堪以認定。
　⒉按「締約詐欺」，即行為人於訂約之際，使用詐騙手段，讓
    被害人對締約之基礎事實發生錯誤之認知，而締結了一個在
    客觀上對價顯失均衡的契約。其行為方式均屬作為犯，而詐
    欺成立與否之判斷，著重於行為人於締約過程中，有無以顯
    不相當之低廉標的物騙取被害人支付極高之對價或誘騙被害
    人就根本不存在之標的物締結契約並給付價金（最高法院10
    9年度台上字第5289號判決意旨參照）。
　⒊關於犯罪事實欄一㈡部分
　⑴被告於原審審理時坦言：我先貼文跟PO照片在買賣鋼鐵的臉
    書社團，說我有H型鋼材要賣，大家會加入那個社團去做鋼
    鐵的交易，其他加入社團的人看到會來詢問我等語（原審卷
    第192、193頁），核與丙○○於原審審理時證稱：被告在臉書
    社團貼文說他有H型鋼材要賣，因為何自柔上網瀏覽到被告
    刊的H型鋼材販售訊息，就指示我跟被告聯繫，H型鋼材是○○
    公司要買的，只是透過我去接洽，○○公司要買中古未使用過
    H型鋼材，不是買新品等語相符（原審卷第179、180 、182
    頁），是就被告係在不特定多數人均可上網瀏覽之臉書社團
    網頁刊登販售H型鋼材訊息乙節，堪以認定。
　⑵證人丙○○於原審審理時證述：當時二手H型鋼材的市價大概是
    每公斤24、25元，被告以每公斤18元出售是低於市價，就鋼
    鐵來說，11萬8000元算滿小的價格，不算是一種比較大型的
    交易，而且約定的交貨日期很近，才覺得被告可以出貨等語
    （原審卷第174、181頁）；併觀被告與丙○○之Messenger 對
    話訊息顯示，被告於110年1月7 日向丙○○表示其於同月8日
    出貨，H型鋼材就堆放在臺中市○○區○○路000巷0 號，○○公司
    可派車前來載運乙情（偵13883 卷第94、95頁），可知被告
    是以低於市價、短期內出貨之方式，誘使不特定多數人與其
    聯絡並達成交易之約定，而○○公司即受此不實交易資訊之吸
    引，復誤信被告可依約出貨，遂先行支付訂金1萬8800元給
    被告。衡諸被告既提出明確之交貨時、地，並議定由○○公司
    自行派車前來載貨，被告理應能如期出貨，惟依丙○○於原審
    審理時證稱：○○公司於110年1 月6日下訂後，約定我們公司
    於同月8日要去載貨，可是被告用電話通知說沒辦法載貨，
    就說他家裡有事，在山上趕不回來，導致我們的車沒有到目
    的地就先返回，被告當時有說他可以幫我們送到工廠，我也
    告知工廠的地址，交易過程中，我們都有詢問是否安排出貨
    了，但是被告就用各種理由去推託，2個禮拜後，我們覺得
    苗頭不對，因為東西也一直沒有來，訂金也給了，我們想說
    至少被告把訂金退還，但是被告用很多理由去推託，到今天
    我們都沒有收回訂金等語（原審卷第173 、175至177頁），
    顯見被告遲不出貨，且以各種理由拖延交貨時程，是被告所
    為其有H型鋼材能進行買賣之辯解，即難採信。被告於原審
    審理時雖辯稱其有於臉書社團張貼H型鋼材照片云云（原審
    卷第193 頁），意指其確有H型鋼材可進行交易，然取得H型
    鋼材照片並非難事，無法排除被告隨意拿取其他鋼材照片充
    數之可能性，縱使被告確有張貼鋼材照片，亦無從以此做為
    有利被告之認定。
　⑶又被告於警詢中供稱：我原本是有要賣H型鋼材給○○公司，但
    是我自己進價的金額太高，所以我反悔不想賣，訂金的部分
    ，因為我自己資金周轉不過來，就先花掉了，所以沒辦法退
    還給○○公司云云(偵13883卷第44、45頁)；於偵訊時則稱：
    我當時有6600公斤的H型鋼材在農安路舊家，後來其他人的
    收購價比較好，而且當時我急需用錢，我就賣給1位「陳先
    生」等語(偵8225卷第172 頁)，則被告就其未交貨給○○公司
    之原因，先稱○○公司所付價金低於其取得H型鋼材之成本，
    故不願出售予○○公司，嗣又改稱有其他買家出價更高遂轉賣
    他人，其先後說法不一致，可信度已非無疑。何況，被告就
    其所辯與○○公司成立買賣契約時，確有H型鋼材能出售一事
    ，並未提出有利於己之事證以資佐憑；而被告於偵查中改稱
    其將H型鋼材出售給「陳先生」云云，但未能提出「陳先生
    」之相關資料及出售之證明，且其與丙○○聯繫時，亦未提及
    已將H型鋼材轉售他人之事，此經被告於偵訊時陳明在卷(偵
    8225卷第172頁)，是被告空言辯稱其有H型鋼材可出售，僅
    係轉賣他人云云，要難遽信。從而，被告與○○公司達成上述
    買賣合意時，其實際上並無20支H型鋼材可交付予○○公司乙
    節，堪可認定。
　⒋關於犯罪事實欄一㈢部分：
　⑴證人即告訴人己○○於原審審理時證稱：我於110年1月13日在
    臉書社團徵求20呎的貨櫃，被告於該日中午就用臉書帳號「
    王弘」私訊我，說他有20呎的貨櫃，並談好價格3萬元，我
    依照被告所言匯訂金1萬元給他，那時候也約定好該週星期
    六交貨櫃，等到星期六聯絡被告時，被告說他沒空，就改成
    星期日，等到星期日，被告又說沒空，要改成星期一，我說
    星期一要上班沒辦法，被告就說改成星期一下班的時間，等
    到星期一下班的時候，被告又開始說沒空，要改時間等語（
    原審卷第163、166頁），並提出其與被告之Messenger對話
    訊息截圖為憑(偵8225卷第85至91頁)，足認己○○給付訂金給
    被告後，被告不僅未在約定時間交付貨櫃給己○○，且一再拖
    延，要求更改送貨時間，倘若被告確有貨櫃可供交易，實無
    不斷遲延交付貨櫃之理。而由己○○上開證詞及其與被告之Me
    ssenger 對話訊息，是被告於偵查中辯稱：我跟己○○說110
    年1 月17日安排看看是否可以出貨，不然就要平日，己○○跟
    我說他平日沒空，我要交貨櫃給己○○，也有打電話給他，但
    是己○○說沒有空云云(偵8225卷第50、174 頁)，顯係刻意曲
    解交易經過，洵屬無稽，自不足取。
　⑵又被告雖有傳送貨櫃之照片給己○○，有被告與己○○之Messeng
    er對話訊息截圖在卷可稽(偵8225卷第85頁)，然尚難憑此認
    定被告與己○○洽談買賣事項時，確有貨櫃可以販賣給己○○。
    另由己○○於原審審理時證稱：被告有傳送貨櫃的內部照片給
    我看，而3萬元的交易金額有比市價便宜，被告也同意無償
    將貨櫃送到我指定的地點，所以我決定要跟被告買這個貨櫃
    等語（原審卷第169頁），足知己○○係因被告傳送貨櫃照片
    ，而相信被告有貨櫃可隨時進行交易，且被告同意將貨櫃送
    至指定處所，價格又較市價便宜，致使己○○誤認被告有買賣
    之誠意，乃不疑有他而匯款訂金1萬元給被告；參以上開所
    述，被告收受己○○所給付之訂金後，即一再更改交貨日期，
    實與一般為取得買家給付之價金，遂誆稱有貨物可供出售，
    待取得部分款項後，即以諸多藉口展延交易過程之詐欺形態
    相合。諸此益證被告前揭傳送照片、低價出售等，僅係被告
    為博取己○○之信任，而虛構其有己○○所需貨櫃之不實訊息，
    致令己○○陷於錯誤而交付財物。
　⒌關於犯罪事實欄一㈣部分
　⑴有關被告與甲○○談妥二手小怪手1台10萬元、訂金為3萬元，
    被告於其應交付上開小怪手之該日上午聯絡甲○○，並要求甲○○再支付2萬元訂金，而在甲○○給付共計5萬元之款項給被告
    後，被告未依其允諾將上開小怪手交付給甲○○，且數度更改
    交貨時間等情，業經證人即告訴人甲○○於原審審理時證稱：
    我於星期五在臉書的怪手買賣社團留言說要找10萬元以內的
    怪手，被告就主動跟我聯絡，並說有1台怪手要賣，之後決
    定用10萬元的價錢購買，被告說隔天即星期六會有1批鋼筋
    要送到臺東的工地，怪手也會一起送到臺東，結果被告於星
    期六早上打電話要求說再匯2萬元的訂金，我在前天已經先
    匯3萬元的訂金給被告，我想說怪手當天就會送到了，所以
    就再匯2萬元給被告，等到下午2時許，問被告到哪裡了，被
    告說在路上，我就繼續等，但是被告沒有依照說好的時間送
    怪手來，到了星期天，被告說要幫我把怪手上油，才會送怪
    手過來，我就相信被告，然後繼續等待，到那天中午還是沒
    有送來，因為被告反覆多次更改交付的時間，我認為交易有
    問題，就去找警員協助等語甚詳（原審卷第153至157 頁）
    。是難認被告與甲○○達成前述買賣約定時，確有二手小怪手
    1台可供交易，否則被告要無可能一再延宕交貨時程。
　⑵又依被告於偵訊時陳稱：我跟甲○○洽談二手小怪手的買賣時
    ，實際上那怪手不是我的，是「大安區老闆」的，他委託我
    賣，讓我賺差價，但是我沒有跟那名「大安區老闆」簽約，
    也沒有去記「大安區老闆」的資料等語（偵8225卷第174頁
    ），被告既係受託出售他人之物，並從中賺取價差，為免事
    後發生糾紛，一般就價金收取、標的物如何移轉、利潤分配
    等細節應會予以約明，並留下彼此聯繫方式，然被告未與「
    大安區老闆」簽約，本已異於一般商業交易模式，又未能提
    出關於「大安區老闆」其人之聯絡方式、年籍資料，或受其
    委託轉售二手小怪手之資料佐憑，則是否確有「大安區老闆
    」此人，抑或係被告憑空杜撰，殊值懷疑；且觀卷附被告與
    甲○○之Messenger及Line對話訊息、甲○○於本案偵審期間之
    證詞，均無被告向甲○○提及二手小怪手為他人所有，其僅係
    代替他人轉售等內容，益證被告辯稱受他人委託轉售二手小
    怪手以賺取價差云云，洵屬子虛之詞，無足採信。實則被告
    係為掩飾其與甲○○達成買賣合意時，並無二手小怪手1台可
    供販售之事實，乃虛構受託轉售二手小怪手之情節。基此，
    被告對甲○○隱瞞其並無二手小怪手之交易資訊，更以於締約
    隔日就將貨物送到指定地點之說法取信於甲○○，堪認被告係
    積極施用詐術，使甲○○以為其有履約之意願及能力，藉以獲
    取甲○○給付之財物，殆無疑義。
　⒍基上各情，有關被告在與○○公司、己○○、甲○○締約之初，並
    無相關買賣標的可交付予其等一節，業經本院詳論如前；佐
    以被告於本案偵審期間自承：我於110年1月初急需用錢，因
    為當時有欠他人款項、欠運費，還有買賣、回收東西的費用
    等語(偵8225卷第172頁，原審卷第191頁)，足徵被告因需錢
    孔急，乃假稱有H型鋼材、貨櫃、小怪手等物品可以販售，
    而誘騙○○公司、己○○、甲○○與其交易，其目的只在取得其等
    給付之訂金，此與單純民事債務不履行之情形，尚不涉及主
    觀詐欺犯意及客觀施用詐術等犯罪手法，顯屬有別。從而，
    被告意圖為自己不法所有，基於以網際網路對公眾散布而詐
    欺取財、詐欺取財之故意，捏稱該等不實交易資訊詐騙○○公
    司、己○○、甲○○，致其等均陷於錯誤，而轉帳、匯款如犯罪
    事實欄一㈡至㈣所載款項至被告指定帳戶內，被告涉有以網際
    網路對公眾散布而詐欺取財、詐欺取財之犯行，灼然至明。
  ㈢綜上所述，本案事證明確，被告所辯無非卸責之詞，委無足
    取，其上開犯行均堪以認定，應予依法論科。
二、論罪科刑之理由
  ㈠按刑法第339條第1項、第2項分別規定詐欺取財罪及詐欺得利
    罪，前者之行為客體係指財物，後者則指取得債權、免除債
    務、延期履行債務或提供勞務等財物以外之財產上不法利益
    而言。而刑法詐欺取財罪之犯罪態樣，與其他財產犯罪不同
    者，須以被害人行為之介入為前提，其犯罪之成立除行為人
    使用詐術外，另須被害人陷於錯誤、被害人（陷於錯誤）因
    而為財產上之處分，並因該處分受有財產上之損害，為其構
    成要件。又所謂「陷於錯誤」，乃被害人主觀上想法與真實
    情形產生不一致，也就是說被害人對行為人所虛構之情節須
    認為真實，信以為真，並在此基礎上處分財物。至被害人之
    所以陷於錯誤，除行為人施用詐術之外，同時因為被害人未
    確實查證，致未能自我保護以避免損害發生時，要無礙於行
    為人詐欺取財罪之成立（最高法院109年度台上字第3699號
    判決意旨參照）。
  ㈡告訴人戊○○等4人因受被告所騙，而各自給付前述款項給被告
    ，及被告係為清償其對證人○○○之欠款，乃指示告訴人己○○
    、甲○○將款項匯款、轉帳至證人○○○名下土銀帳戶內，以達
    縮短給付之目的等情，業如前述，足認被告施用詐術所獲得
    者均係具體之財物無誤。又被告在洽談交易過程中，除提供
    相關標的物照片予○○公司之人員、己○○、甲○○觀看外，並稱
    可於數日內出貨等情，此參前開丙○○、己○○、甲○○之證述即
    明，由此觀之，被告既已虛捏不實交易訊息藉以訛詐○○公司
    之人員、己○○、甲○○在先，並致○○公司、己○○、甲○○誤信為
    真而各自轉帳、匯款至被告指定之帳戶內，縱使○○公司之人
    員、己○○、甲○○疏未詳加進行查證，以究明被告所述之真實
    性，然僅係更加彰顯被告所營造虛假交易訊息，確實足以引
    人產生錯誤認知，並使○○公司之人員、己○○、甲○○因信賴被
    告所言以致未加提防，最終蒙受財產上之損失，適足作為被
    告施用詐術不法手段之證明方法，非可據此指摘○○公司之人
    員、己○○、甲○○疏於查證，即將責任歸咎於其等，而解免被
    告應負之刑責。
  ㈢核被告就犯罪事實欄一㈠、㈢、㈣所為，均係犯刑法第339條第1
    項之詐欺取財罪；就犯罪事實欄一㈡所為，係犯刑法第339條
    之4第1項第3款之以網際網路對公眾散布而詐欺取財罪。
  ㈣公訴意旨就犯罪事實欄一㈡部分，認被告係涉犯刑法第339條
    第1項之詐欺取財罪嫌，容有未洽，惟因起訴之社會基礎事
    實同一，爰依刑事訴訟法第300條規定，變更起訴法條審理
    之。另本院於審理時已當庭告知被告此部分可能涉犯刑法第
    339條之4第1項第3款之以網際網路對公眾散布而詐欺取財罪
    （原審卷第193頁），即無礙於被告防禦權之行使，併予敘
    明。
  ㈤另按行為人基於一個犯意，實行充足於同一構成要件之數個
    行為，而侵害同一法益時，因該數個行為統攝於一個犯意之
    下，具有實質上之一體性，自應包括性地為評價為一罪，此
    即學理上所謂之包括一罪。而包括一罪之下位類型，可分為
    集合犯與接續犯二種，倘充足於同一構成要件之數行為係於
    同一機會接續實行，並侵害同一之法益，因各行為之獨立性
    極為薄弱，依一般社會健全觀念，足認係一行為之持續進行
    者，即屬接續犯。此種犯罪之行為人主觀上認各個行為舉動
    ，不過為其犯罪行為之一部，故在刑法上自應評價為一罪。
    至該當於同一構成要件之數行為，是否利用同一機會接續實
    行，應自全部犯罪過程觀察，倘行為人實現一個犯罪之外在
    客觀環境條件，具有密接之持續性，即具機會之同一性（最
    高法院105年度台上字第505號判決意旨參照）。被告以單一
    之詐欺取財犯意，利用其佯與告訴人戊○○、甲○○進行口罩、
    二手小怪手買賣之同一機會，於密切接近之時間，接續向其
    等詐得數筆款項，並侵害戊○○、甲○○之財產法益，依一般社
    會觀念，難以強行分開，應各包括於詐欺一行為予以評價，
    均應論以接續犯。
  ㈥戊○○因受騙而分別交付現金8000元、19萬2000元、3萬2000元
    ，共計23萬2000元給被告，業據證人即告訴人戊○○於警詢時
    證述甚明（偵13883卷第65頁），又被告之母於109年11月5
    日代被告返還23萬2000元給戊○○，亦經證人即告訴人戊○○於
    偵訊時證述在案（偵13883卷第127頁），且有收據可資佐憑
    （偵13883卷第121頁），足見戊○○給付8000元給被告，亦係
    遭被告以相同方法詐騙所致。從而，檢察官於起訴書犯罪事
    實欄漏列此筆款項，自非允洽，然戊○○因受騙所給付之8000
    元與業經起訴部分，具有接續犯之實質上一罪關係，已如前
    述，即為起訴效力所及，本院自應併予審理，附此敘明。
  ㈦被告前揭所犯3個詐欺取財罪、1個以網際網路對公眾散布而
    詐欺取財罪，其犯罪時間明顯可分，且侵害不同告訴人之財
    產法益，可證被告所犯上開各罪，犯意各別，行為互殊，應
    予分論併罰。
  ㈧按刑法第47條第1項關於累犯加重之規定，係不分情節，基於
    累犯者有其特別惡性及對刑罰反應力薄弱等立法理由，一律
    加重最低本刑，於不符合刑法第59條所定要件之情形下，致
    生行為人所受之刑罰超過其所應負擔罪責之個案，其人身自
    由因此遭受過苛之侵害部分，對人民受憲法第8條保障之人
    身自由所為限制，不符憲法罪刑相當原則，牴觸憲法第23條
    比例原則。於此範圍內，有關機關應自本解釋公佈之日起2
    年內，依本解釋意旨修正之。於修正前，為避免發生上述罪
    刑不相當之情形，法院就該個案應依本解釋意旨，裁量是否
    加重最低本刑（司法院釋字第775號解釋意旨參照）。被告①
    前因妨害性自主案件，經原審法院以100年度侵訴字第13號
    判決判處有期徒刑8月，嗣經本院以100年度侵上訴字第1775
    號判決改判處有期徒刑7月，緩刑3年確定；②又因竊盜案件
    ，經原審法院以103年度易字第942、1030、1078號判決判處
    應執行有期徒刑2年6月，嗣經本院以103年度上易字第923、
    930、931號判決駁回上訴而確定；③另因竊盜案件，經原審
    法院以103年度易字第1726號判決判處有期徒刑10月確定。
    其後上開②、③所示案件經原審法院以104年度聲字第3376號
    裁定定應執行有期徒刑3年3月確定，且因上開①所示案件之
    緩刑遭撤銷，而與該案接續執行，於106年11月24日假釋出
    監並付保護管束，於107年6月12日假釋期滿未經撤銷，視為
    執行完畢等情，有臺灣高等法院被告前案紀錄表存卷可查（
    原審卷第17至36頁）。被告於受徒刑之執行完畢，5年以內
    故意再犯本案有期徒刑以上之罪，均為累犯，審酌被告所犯
    構成累犯之上開案件中有竊盜案件，與本案所犯之詐欺取財
    罪、以網際網路對公眾散布而詐欺取財罪，均係侵害他人財
    產法益之犯罪，且犯罪手法由乘人不覺或不知而以和平或秘
    密之方法，提高侵害強度轉為對他人積極施用詐術，足見被
    告對於刑罰之反應力顯然薄弱，且被告於上開案件執行完畢
    後，仍再犯本案，可認其並未因刑之執行而知所警惕，漠視
    法律規範，參照上開解釋意旨，考量累犯規定所欲維護法益
    之重要性及事後矯正行為人之必要性，爰裁量就被告所犯上
    開各罪，均依刑法第47條第1項規定加重其刑。
　㈨上訴駁回之理由　
　　原審認被告就犯罪事實一㈠部分（即附表編1部分）之犯行事
    證明確，適用刑事訴訟法第299條第1項前段、刑法第339條
    第1項、第47條第1項、第41條第1項前段、刑法施行法第1條
    之1第1項等規定，並以行為人之責任為基礎，審酌被告正值
    青年，卻不思付出自身勞力或技藝，循合法途徑獲取財物，
    竟為貪圖一己私利而為本案犯行，價值觀念非無偏差；復利
    用戊○○之信任而騙取財物，嚴重破壞人我間之互信，對社會
    風氣造成不良影響，殊值非難；並考量被告坦承對戊○○詐取
    財物，並返還詐欺所得款項給戊○○，參以除前述構成累犯之
    案件外，被告此前曾因詐欺取財犯行，經原審法院以109年
    度沙簡字第552號判決判處有期徒刑3月確定，復有其他不法
    犯行經論罪科刑，此有臺灣高等法院被告前案紀錄表在卷足
    憑，可徵被告素行不佳；兼衡被告於原審審理時自述高中畢
    業之智識程度、之前從事回收工作、月收入約3萬元、未婚
    、沒有其他家屬要扶養之生活狀況（原審卷第195頁），暨
    其犯罪之動機、目的、手段、所詐得財物價值等一切情狀，
    量處如附表編號1「主文」欄所示之刑，並敘明不予沒收之
    理由（詳後述沒收部分）經核其認事用法均無違誤，量刑
    亦屬妥適，並無過重或失輕之情事，被告上訴意旨就此部分
    指摘原審量刑過重，其此部分上訴為無理由，應予駁回。
　㈩撤銷改判之理由　
　⒈原審認被告就犯罪事實一㈡至㈣（即附表編2至4部分）之犯行
    明確，予以論科，固非無見，惟未及審酌被告之母○○○於本
    院審理時，已代替被告賠償告訴人○○公司、己○○及甲○○之損
    害（分別為1萬8000元、1萬元、5萬元），而就被告犯罪事
    實一㈡至㈣（即附表編2至4部分）之犯罪所得宣告沒收追徵，
    尚有未當，被告就此部分之上訴意旨仍執陳詞否認犯罪，其
    上訴雖無理由，然原審此部分判決既有可議之處，仍應由本
    院予以撤銷改判，且原判決就附表編號1、3、4所定之應執
    行刑因此部分之撤銷已失所依附，應併予撤銷。
  ⒉爰以行為人之責任為基礎，審酌被告正值青年，卻不思付出
    自身勞力或技藝，循合法途徑獲取財物，竟為貪圖一己私利
    而為本案犯行，價值觀念非無偏差；復利用○○公司人員、己○○、甲○○之信任而騙取財物，嚴重破壞人我間之互信，對社
    會風氣造成不良影響，殊值非難；並考量被告就其對○○公司
    、己○○、甲○○詐騙部分，均否認犯行，且將自身犯行包裝為
    民事債務不履行以托詞卸責，冀圖混淆法院之判斷，然於本
    院審理期間已委由其母○○○代為賠償告訴人○○公司、己○○、
    甲○○受騙之金額；參以被告除前述構成累犯之案件外，被告
    曾因詐欺取財犯行，經原審法院以109年度沙簡字第552號判
    決判處有期徒刑3月確定，復有其他不法犯行經論罪科刑，
    有臺灣高等法院被告前案紀錄表在卷足憑（原審卷第17至36
    頁），可徵被告素行不佳；兼衡被告於本院審理時自述其從
    事廢五金回收，智識程度為高中，經濟小康、家中有媽媽、
    弟弟、姐姐、爺爺等親屬之生活狀況（本院卷第162頁），
    暨其犯罪之動機、目的、手段、所詐得財物價值等一切情狀
    ，分別量處如附表編號2至4「主文」欄所示之刑；並考量被
    告所犯各罪罪質相同，各行為時間間隔不長，暨被告犯罪行
    為之不法與罪責程度、各罪所反應其人格特性與傾向、對其
    施以矯正之必要性等裁量內部性界限，就附表編號1、3、4
    「主文」欄所示主刑部分定其應執行刑，並諭知易科罰金之
    折算標準。
三、沒收部分
    按犯罪所得，屬於犯罪行為人者，沒收之；沒收，於全部或
    一部不能沒收或不宜執行沒收時，追徵其價額；犯罪所得已
    實際合法發還被害人者，不予宣告沒收或追徵，刑法第38條
    之1第1項前段、第3項、第5項定有明文。上述規定旨在澈底
    剝奪犯罪行為人因犯罪而直接、間接所得，或因犯罪所生之
    財物及相關利益，以貫徹任何人都不能坐享或保有犯罪所得
    或犯罪所生利益之理念，藉以杜絕犯罪誘因，而遏阻犯罪。
    並為優先保障被害人因犯罪所生之求償權，限於個案已實際
    合法發還被害人時，始無庸沒收（最高法院106年度台上字
    第1877號判決意旨參照）。本案被告向告訴人戊○○、○○公司
    、己○○、甲○○詐得現金23萬2000元、1萬8000元、1萬元、5
    萬元，業經被告之母○○○代被告將款項全數歸還給戊○○、○○
    公司、己○○、甲○○，業如前述，堪認被告本案之犯罪所得已
    全部合法發還上述被害人，依刑法第38條之1第5項規定，爰
    不予宣告沒收。
據上論結，應依刑事訴訟法第368條、第369條第1項前段、第364
條、第299條第1項前段、第300條，判決如主文。
本案經檢察官周佩瑩提起公訴，檢察官丁○○到庭執行職務。
中　　華　　民　　國　　111 　年　　1 　　月　　18　　日
            刑事第十一庭　  審判長法　官　張意聰
                                  法　官　周瑞芬
                                  法　官　陳慧珊
以上正本證明與原本無異。
刑法第339條第1項詐欺取財罪不得上訴。
刑法第339條之4第1項第3款以網際網路對公眾散布而詐欺取財罪
得上訴。
如不服本判決得上訴部分應於收受送達後二十日內向本院提出上
訴書狀，其未敘述上訴理由者，並得於提起上訴後二十日內向本
院補提理由書（均須按他造當事人之人數附繕本）「切勿逕送上
級法院」。因疫情而遲誤不變期間，得向法院聲請回復原狀。

                                  書記官  李淑芬
　　　　　　　　　　　　　　　　　
中　　華　　民　　國　　111 　年　　1 　　月　　18　　日
【附錄本案論罪科刑法條】
刑法第339條第1項：
意圖為自己或第三人不法之所有，以詐術使人將本人或第三人之
物交付者，處5年以下有期徒刑、拘役或科或併科50萬元以下罰
金。

刑法第339條之4第1項第3款：
犯第339條詐欺罪而有下列情形之一者，處1年以上7年以下有期
徒刑，得併科1百萬元以下罰金：
三、以廣播電視、電子通訊、網際網路或其他媒體等傳播工具，
    對公眾散布而犯之。

附表：
編號 　犯罪事實  　　　　　　　主文 1 犯罪事實欄一㈠ 乙○○犯詐欺取財罪，累犯，處有期徒刑陸月，如易科罰金，以新臺幣壹仟元折算壹日。 2 犯罪事實欄一㈡ 乙○○犯以網際網路對公眾散布而詐欺取財罪，累犯，處有期徒刑壹年壹月。 3 犯罪事實欄一㈢ 乙○○犯詐欺取財罪，累犯，處有期徒刑參月，如易科罰金，以新臺幣壹仟元折算壹日。 4 犯罪事實欄一㈣ 乙○○犯詐欺取財罪，累犯，處有期徒刑參月，如易科罰金，以新臺幣壹仟元折算壹日。